臺灣高等法院花蓮分院刑事判決　　　　100年度上訴字第270號
上　訴　人　臺灣臺東地方法院檢察署檢察官
被　　　告　顏光華
　　　　　　陳義強
上列上訴人因被告等違反森林法案件，不服臺灣臺東地方法院10
0年度訴字第275號中華民國100年10月31日第一審判決（起訴案
號：臺灣臺東地方法院檢察署100年度偵字第199號），提起上訴
，本院判決如下：
    主  文
上訴駁回。
    理  由
一、依刑事訴訟法第350條、第361條、第362條、第367條規定，
    不服地方法院之第一審判決而上訴者，須提出上訴書狀，並
    應敘述具體理由，為上訴必備之程式；其所提出之上訴書狀
    並未敘述上訴理由，或僅曾以言詞陳述上訴理由者，均應於
    上訴期間屆滿後20日內補提理由書於第一審法院。第一審法
    院經形式審查，認逾期未補提上訴理由者，應定期間先命補
    正；逾期未補正者，為上訴不合法律上之程式，應以裁定駁
    回。倘已提出上訴理由，但所提非屬具體理由者，則由第二
    審法院以上訴不合法律上之程式，判決駁回。而所謂具體理
    由，必係依據卷內既有訴訟資料或提出新事證，指摘或表明
    第一審判決有何採證認事、用法或量刑等足以影響判決本旨
    之不當或違法，而構成應予撤銷之具體事由，始克當之（例
    如：依憑證據法則具體指出所採證據何以不具證據能力，或
    依憑卷證資料，明確指出所為證據證明力之判斷如何違背經
    驗、論理法則）；倘僅泛言原判決認定事實錯誤、違背法令
    、量刑失之過重或輕縱，而未依上揭意旨指出具體事由，或
    形式上雖已指出具體事由，然該事由縱使屬實，亦不足以認
    為原判決有何不當或違法者（例如：對不具有調查必要性之
    證據，法院未依聲請調查亦未說明理由，或援用證據不當，
    但除去該證據仍應為同一事實之認定），皆難謂係具體理由
    ，俾與第二審上訴制度在請求第二審法院撤銷、變更第一審
    不當或違法之判決，以實現個案救濟之立法目的相契合，並
    節制濫行上訴（最高法院著有97年度台上字第892號判決可
    參）。
二、本件上訴人即檢察官不服原審判決，於100年11月25日合法
    提起上訴，形式上雖提出上訴書敘述上訴理由，其理由並略
    以：被告顏光華持手鋸、被告陳義強持鐮刀於100年1月3日
    晚間8時許，進入行政院農業委員會林務局臺東林區管理處
    知本工作站所管轄臺東事業區第6林班地（屬保安林之國有
    林地），該手鋸、鐮刀客觀上係具有傷害他人生命、身體之
    兇器，其等惡性不輕。又被告顏光華在警詢供稱：負責找尋
    牛樟木等情，復於偵查中改稱：伊上山不知要採牛樟菇等語
    ，可見被告顏光華並未吐露實情，豈能因被告顏光華於審判
    中坦承犯罪，而認其犯罪後並無態度不佳。又牛樟菇價值不
    斐，而盜採銷贓，多屬於集團式犯罪，絕非如被告顏光華、
    陳義強所言係供己食用，被告顏光華、陳義強僅為一己私利
    ，侵害國寶樹木，破壞森林相態，犯行顯然惡劣，又被告顏
    光華、陳義強於100年1月3日晚間8時許進入上開林班地，嗣
    於同年1月14日凌晨0時許為警查獲，其等犯罪時間並非短暫
    ，被告顏光華、陳義強是否仍無再犯之虞，原審亦未調查，
    是尚無證據證明被告顏光華、陳義強無再犯之虞，且如不予
    執行刑罰，對於俗稱山老鼠盜採森林之惡行，難收儆惕之效
    ，原審宣告緩刑，自有不當。為此難認原判決妥適，請撤銷
    原判決等語。
三、經查：
  (一)、被告顏光華、陳義強有森林法第52條第1項第1款、第4款
      之於保安林內、結夥二人以上之竊取森林主產物及副產物
      犯行之事實，業於原審表示認罪（見原審卷第52、57頁）
      ，再經原審依法調查各項相關證據，本於所得之心證，認
      被告顏光華、陳義強上開犯行事證明確，而予依法論罪，
      業已敘明其所憑之證據及論斷之理由，於法並無不合。
  (二)、按量刑之輕重及應否宣告緩刑，係屬事實審法院得依職權
      裁量之事項，苟於量刑時，已依行為人之責任為基礎，並
      斟酌刑法第57條各款所列情狀，而未逾越法定範圍，又未
      濫用其職權，即不得遽指為違法。原審於量刑時，已依上
      揭規定，審酌被告顏光華、陳義強罔顧自然生態維護之不
      易，恣意竊取森林主產物及副產物，對國家財產及森林保
      育工作均造成相當程度之損害，惟念及其等於犯後尚能坦
      承犯行，且據被告顏光華、陳義強供稱其非主謀，僅係負
      責搬運之工作，難認被告等犯後態度容有不佳，並考量被
      告顏光華、陳義強與共犯林信吉、顏光明等人共竊取森林
      主產物及副產物之種類分為紅檜木2塊（重量計約9.1公斤
      ）、牛樟芝6包（重量計約41. 8兩）、金線蓮1包（重量
      約2.7兩），被告顏光華以打零工為生、已結婚有3個小孩
      須待其扶養、高中肄業；被告陳義強以打零工為生、已結
      婚有2個小孩須待其扶養、國中畢業等一切情狀，量處被
      告顏光華、陳義強各有期徒刑6月，併科罰金1,281,135元
      ，並諭知易科罰金及易服勞役之折算標準；且以被告陳義
      強前未曾受有期徒刑以上刑之宣告，素行良好；被告顏光
      華固前因故意犯罪受有期徒刑以上之宣告，然於87年8月
      26日假釋並付保護管束，於90年1月3日已保護管束期滿，
      假釋未經撤銷，其未執行之刑，以已執行論而視為執行完
      畢，迄再犯本案已逾5年，足認被告陳義強、顏光華係一
      時失慮偶罹刑典，犯後深表悔悟，並斟酌家庭負擔沉重及
      雙親須仰賴其扶養、行為分擔僅係負責搬運及上開犯罪情
      節等情，認被告陳義強、顏光華經此偵、審教訓及刑之宣
      告後，應知所警惕，信無再犯之虞，因認所宣告之刑以暫
      不執行為適當，爰各依刑法第74條第1項第1、2款之規定
      ，各諭知緩刑3年。復斟酌上情，為使被告顏光華、陳義
      強能於本案從中深切記取教訓及避免其再度犯罪，爰依刑
      法第74條第2項第5款之規定，諭知被告陳義強、顏光華應
      於緩刑期間內，向執行檢察官指定之公益團體、地方自治
      團體或社區提供240小時之義務勞務，並依同法第93條第1
      項第2款之規定於緩刑期間內付保護管束，以啟自新，並
      觀後效等情，有原審判決可按，既未逾越法定刑度，又無
      濫用自由裁量權限之情形，所為之量刑亦稱妥適，核無不
      當或違法之情形。上訴意旨以上開上訴理由，泛指原審宣
      告緩刑不當云云。卻未本於案內存卷可考之訴訟資料或提
      出新事證，以指摘原審此項職權之行使，何處逾越法律規
      定之範圍或濫用權限，則其徒憑己見臆測、漫指原審未調
      查被告顏光華、陳義強是否無再犯之虞，殊非前開說明所
      稱之具體理由。
四、綜上所述，檢察官之上訴理由既非前開說明所謂之具體理由
    ，則揆諸前揭最高法院判決之意旨，及依「程序優先於實體
    」之刑事訴訟法原則，本件上訴即不合法定上訴程式，而應
    予駁回，並不經言詞辯論為之。
據上論斷，應依刑事訴訟法第367條前段、第372條，判決如主文
。
中    華    民    國   100    年    12    月    28    日
                    刑事庭審判長法  官  謝志揚
                                法  官  張健河
                                法  官  李水源
以上正本證明與原本無異。
如不服本判決，應於收受送達後10日內向本院提出上訴書狀，其
未敘述理由者，並得於提起上訴狀後10日內向本院補提理由書（
均須按他造當事人之人數附繕本）「切勿逕送上級法院」。
告訴人或被害人如對於本判決不服者，應具備理由請求檢察官上
訴，其上訴期間之計算係以檢察官收受判決正本之日期為準。
中    華    民    國   100    年    12    月    28    日
                                書記官  陳有信